臺灣新北地方法院刑事判決
111年度易字第685號
公  訴  人  臺灣新北地方檢察署檢察官
被      告  饒家瑞


上列被告因詐欺案件，經檢察官提起公訴（110年度偵字第16133
號），本院判決如下：
    主  文
饒家瑞犯詐欺取財罪，累犯，處有期徒刑肆月，如易科罰金，以
新臺幣壹仟元折算壹日。未扣案之犯罪所得價值新臺幣肆仟零陸
拾元之遠傳電信預付卡沒收，如全部或一部不能沒收或不宜執行
沒收時，追徵其價額。
    事  實
一、饒家瑞意圖為自己不法之所有，基於詐欺取財之犯意，於民
    國110年1月13日晚間6時37分許，使用暱稱「小羅」，以新
    臺幣（下同）4,060元之價格，在蝦皮賣場向劉廷軒下單訂
    購具有上網功能的遠傳電信預付卡，其取得蝦皮賣場提供之
    匯款虛擬帳號後，再以不詳方式詐騙其他被害人（無證據證
    明為未成年人）匯款4,060元至上開虛擬帳號，致劉廷軒陷
    於錯誤，以為饒家瑞已經依約付款，遂於同日晚間10時41分
    許將上開商品包裹寄送至新北市○○區○○路000號全家中和莒
    城店，饒家瑞則於同年月15日晚間10時52分許，騎乘車牌號
    碼000-000號普通重型機車至該全家便利商店領取上開商品
    包裏。嗣劉廷軒之蝦皮錢包因涉及詐騙遭凍結，始知受騙。
二、案經劉廷軒訴由新北市政府警察局中和分局報告臺灣新北地
    方檢察署檢察官偵查起訴。
    理  由
壹、程序部分：
    按除法律另有規定外，實施刑事訴訟程序之公務員因違背法
    定程序取得之證據，其有無證據能力之認定，應審酌人權保
    障及公共利益之均衡維護；又被告以外之人於審判外之陳述
    ，雖不符合同法第159條之1至第159條之4之規定，但經當事
    人於審判程序同意作為證據，法院審酌該言詞陳述或書面陳
    述作成時之情況，認為適當者，亦得為證據，刑事訴訟法第
    158條之4、第159條之5第1項分別定有明文。本判決下列所
    引用之各項供述證據，當事人均同意各該證據之證據能力（
    見易字卷第71頁），本院審酌此等證據資料取得及製作時之
    情況，尚無違法不當及證明力明顯過低之瑕疵，以之作為證
    據應屬適當；另本判決後述所引之各項非供述證據，無證據
    證明係實施刑事訴訟程序之公務員以不法方式所取得，且亦
    無證據證明係非真實，復均與本件待證事實具有關聯性，是
    依刑事訴訟法第158條之4之反面解釋，當有證據能力；又前
    開供述與非供述證據復經本院於審理期日中合法調查，自均
    得為本案證據使用。
貳、實體部分：
一、認定犯罪事實所憑之證據及理由：
　　訊據被告饒家瑞固坦承於上揭時、地領取告訴人劉廷軒寄送
    之包裹，惟矢口否認有何詐欺取財犯行，辯稱：我沒有用蝦
    皮帳號騙人去匯款，我是單純幫「小羅」去領包裹的，我不
    知道包裹裡面是預付卡，「小羅」那陣子經常到我家，「小
    羅」可能在我家跟別人去買預付卡，然後就寄到我家樓下，
    「小羅」可能不會在家，我就先幫他拿了，後來我把包裹拿
    到新北市板橋區縣民大道那邊交給「小羅」云云。經查：
　㈠暱稱「小羅」之人於110年1月13日晚間6時37分許，以4,060
    元之價格在蝦皮賣場向告訴人劉廷軒下單訂購遠傳電信預付
    卡，嗣後真實姓名年籍不詳之被害人亦遭詐騙，匯款4,060
    元至告訴人提供之虛擬帳號，告訴人則於同日晚間10時41分
    許將上開商品包裹寄送至全家中和莒城店，被告於同年月15
    日晚間10時52分許，騎乘機車至該全家便利商店領取上開商
    品包裏等情，業據被告於警詢、偵訊及本院審理時均坦承領
    取上開包裹不諱，並有證人即告訴人劉廷軒、證人即全家便
    利商店店員龔皞於警詢時之證述在卷可佐（見偵字卷第8至9
    頁、第29至30頁），復有内政部警政署反詐騙諮詢專線紀錄
    表、蝦皮訂單資料、（全家）網購/店到店線上查件–貨件明
    細、蝦皮訂單明細、全家便利商店監視器畫面翻拍照片4張
    、路口監視器畫面翻拍照片2張、蝦皮用戶申設及訂單資訊
    相關資料等件附卷可參（見偵字卷第11至16頁、第40至41頁
    ），是此部分之事實，堪以認定。
　㈡被告雖以前詞置辯，惟查：
　⒈衡諸一般社會經驗法則，預先付款之網路購物於便利商店取
    貨時，因取貨人均需持有買家本人之合法證件供商家店員檢
    視，所以訂貨時以使用買家本人姓名為原則，縱偶有委託親
    友代為取貨，亦無使用暱稱或綽號之理。觀之證人即全家中
    和莒城店店員龔皞於警詢時證稱：當時被告來的時候，就說
    他要領一個名字叫「小羅」的包裹，我有跟被告說我要看證
    件，他說「小羅怎麼會有證件」，我想說他是熟客就給他領
    了，因為被告有先打電話過來確認該包裹是否還在店内，所
    以我就以為這個包裹是他的，被告住在超商樓上，因為比較
    常來所以認識等語（見偵字卷第29頁反面），依證人龔皞前
    揭證述，被告領取包裹前係自己打電話至便利商店確認，並
    非「小羅」或其他人詢問證人龔皞後，才通知被告前往領取
    ，此與被告於警詢及偵訊時辯稱是「小羅」聯絡說他的包裹
    已經到了，我是幫忙拿包裹等節並不一致（見偵字卷第6頁
    、第50頁反面），足認被告以上開商品包裹之買家及取貨人
    自居，其選擇將詐騙所得之商品包裹寄送至住家樓下的便利
    商店，無非係利用其與店員認識而檢查鬆散之機會，便利其
    取得上開商品包裹之事實。
　⒉被告另辯稱：我不知道包裹內的東西是預付卡，「小羅」的
    行動電話門號是0000000000號，我跟「小羅」都是用通訊軟
    體Telegram聯絡，我領取包裹後即至新北市○○區縣○○道0段0
    0巷0號前的路邊交給「小羅」云云，然被告於警詢稱：我與
    「小羅」認識半年，一開始在工地認識，他是水電師傅等語
    （見偵字卷第6頁反面）；於審理時則稱：我跟「小羅」是
    玩網路遊戲及工作認識的，那陣子「小羅」常到我家找我，
    一起玩線上遊戲，我記得「小羅」有跟我說要用蝦皮去買SI
    M卡之類的等語（見易字卷第124頁）。依被告上開所述，「
    小羅」既然有跟被告說要用蝦皮去買SIM卡，則被告在領取
    包裹前，顯然已經認知到包裹內的物品可能為預付卡；而被
    告亦自承認識「小羅」已經一段時間，兩人除網路遊戲之互
    動外，更有多次實際見面的情形，但被告卻無法提供「小羅
    」之真實姓名年籍資料，也無法提出其與「小羅」任何通訊
    軟體的對話訊息或翻拍照片，此顯然與常情不符。況被告所
    稱之「小羅」門號0000000000號，原係登記在第三人巫季穎
    名下，該門號於110年8月30日即終止合約，且於110年12月1
    日至15日間，該門號並無任何通聯或上網之紀錄，此有亞太
    行動資料查詢及通聯調閱查詢單在卷可稽（見偵字卷第47、
    63頁），故於本案發生期間，被告並未與其所稱之「小羅」
    門號有任何通訊紀錄。再者，員警已調閱被告所稱地址相關
    監視器畫面，並無查得被告有至將包裹交付予他人之事證，
    此有職務報告1份在卷可參（見偵字卷第28頁）。綜上各情
    ，被告辯稱其不知道包裹內的物品是預付卡，僅是推諉之詞
    ，並非事實；被告復辯稱本案可能是「小羅」所為，其僅是
    受「小羅」之託而領取包裹等情，更是其臨訟杜撰之詞，不
    足採信。
　⒊由上開商品包裹係告訴人遭詐欺而寄出，而被告係親自前往
    住家樓下便利商店領取，被告所稱之「小羅」並無其人等事
    實，復參酌一般人網路購物並無特殊限制，且便利商店普遍
    設立，買家並無將商品刻意寄送至離住家較遠處，而委託他
    人代為提領再予轉交之必要等情，是本案被告使用暱稱「小
    羅」詐欺告訴人，並取得價值4,060元之遠傳電信預付卡之
    事實，堪以認定。被告空言否認本案犯行，並無理由。
　㈢綜上所述，本件事證已明，被告犯行已堪認定，應依法論科
    。　　
二、論罪科刑：
　㈠按刑法第339條第1、2項分別規定詐欺取財罪及詐欺得利罪，
    前者之行為客體係指財物，後者則指取得債權、免除債務、
    延期履行債務或提供勞務等財物以外之財產上不法利益（最
    高法院86年度台上字第3534號判決意旨參照）。查被告使用
    蝦皮網站向告訴人購買價值4,060元之遠傳電信預付卡，再
    詐騙其他被害人將買賣價金匯款至告訴人使用的虛擬帳戶內
    ，被告因而免除或消滅己身所負應給付購買商品之價金債務
    之不法利益。就詐騙告訴人交付預付卡而言，固屬使受騙之
    人交付「財物」，就詐騙其他被害人匯款對被告產生之利益
    而言，則係被告取得之「不法利益」，亦即被告之犯行，同
    時合致於詐欺罪中之「意圖為自己不法所有，以詐術使人將
    本人之物交付」，以及「以前項方法得財產上之利益」之構
    成要件，惟僅侵害一法益，應依法條競合之補充關係，僅擇
    用詐欺取財罪論處，先予敘明。
　㈡核被告所為，係犯刑法第339條第1項之詐欺取財罪。至於公
    訴意旨雖未論及詐欺得利條文，惟於事實欄已明確記載詐欺
    得利之事實，詐欺得利部分業經起訴，本院自應加以裁判，
    併此敘明。
　㈢被告前因偽造文書、詐欺等案件，經本院以107年度訴字第37
    5號判決判處有期徒刑2月（共2罪）、3月（共7罪）確定，
    又經臺灣臺北地方法院以107年度審簡字第2165號判決判處
    有期徒刑2月確定，及經本院以107年度審訴字第1979、2009
    、2010號判決判處有期徒刑3月（共2罪）、5月確定，前揭
    各罪嗣經本院以108年度聲字第786號裁定應執行有期徒刑1
    年7月確定（上開各罪因詐欺與偽造文書論想像競合，故判
    決主文僅出現偽造文書部分），其入監服刑後於108年11月2
    9日縮短刑期假釋出監，所餘刑期付保護管束，於108年12月
    24日保護管束期滿未經撤銷，視為執行完畢等情，有臺灣高
    等法院被告前案紀錄表在卷可稽，其於有期徒刑執刑完畢後
    ，5年內故意再犯本案有期徒刑以上之罪，為累犯，復參酌
    司法院大法官第775號解釋所示，被告前曾因犯詐欺等罪經
    法院論罪科刑，未能知所警惕，反而於本案再犯詐欺罪，顯
    見被告對於刑罰之反應力薄弱，基於特別預防之法理，並兼
    顧社會防衛之效果，有加重本刑規定適用之必要，且不致使
    被告所受之刑罰超過其所應負擔之罪責，爰依刑法第47條第
    1項規定加重其刑。
　㈣爰審酌被告不思以正當途徑獲取財物，以前揭手段詐欺告訴
    人使其交付財物，牟取不法利益，動機不良，手段可議，應
    值非難，兼衡告訴人所受之損害、被告犯後否認犯行及未與
    告訴人和解之犯後態度、素行（累犯部分不重複評價），併
    參酌被告於審理時自陳國中畢業之教育程度、之前從事油漆
    工、月收入約3、4萬元、經濟狀況勉持、要扶養父母（見易
    字卷第126頁）等一切情狀，量處如主文所示之刑，並諭知
    易科罰金之折算標準。
三、沒收部分：
　　按犯罪所得，屬於犯罪行為人者，沒收之；前2項之沒收，
    於全部或一部不能沒收或不宜執行沒收時，追徵其價額，刑
    法第38條之1第1項前段及第3項分別定有明文。查被告所詐
    得價值4,060元之遠傳電信預付卡商品，核屬本案被告之犯
    罪所得，業經認定如前，爰依上開規定沒收，於全部或一部
    不能沒收或不宜執行沒收時，追徵其價額。
據上論斷，應依刑事訴訟法第299條第1項前段，判決如主文。
本案經檢察官林蔚宣偵查起訴，由檢察官高智美、王凌亞、陳姵
伊到庭執行公訴。
中　　華　　民　　國　　111 　年　　11　　月　　30　　日
                  刑事第十庭  審判長法  官  連雅婷
　　　　　　　　　
                                    法  官  黃園舒
　　　　　　　　　　　　　　　　　　　
                                    法  官  陳宏璋
上列正本證明與原本無異。
如不服本判決，應於判決送達後20日內敘明上訴理由，向本院提
出上訴狀 (應附繕本) ，上訴於臺灣高等法院。其未敘述上訴理
由者，應於上訴期間屆滿後20日內向本院補提理由書「切勿逕送
上級法院」。
                                    書記官  許維倫　
中　　華　　民　　國　　111 　年　　12　　月　　6 　　日
附錄本案論罪科刑法條：
中華民國刑法第339條
（普通詐欺罪）
意圖為自己或第三人不法之所有，以詐術使人將本人或第三人之
物交付者，處5年以下有期徒刑、拘役或科或併科50萬元以下罰
金。
以前項方法得財產上不法之利益或使第三人得之者，亦同。
前二項之未遂犯罰之。